【裁判字號】    99,交聲,2990
【裁判日期】    991029
【裁判案由】    交管條例聲異
【裁判全文】
臺灣板橋地方法院交通事件裁定        99年度交聲字第2990號
原處分機關  交通部公路總局臺北區監理所板橋監理站
聲明異議人
即受處分人  甲○○
上列受處分人因違反道路交通管理處罰條例案件，對於交通部公
路總局臺北區監理所板橋監理站中華民國99年9 月23日所為之板
監裁字第裁41-C00000000號處分（原舉發通知單號：中華民國99
年7 月20日北縣警交大字第C00000000 號），聲明異議，本院裁
定如下：
    主  文
異議駁回。
    理  由
一、原處分以：異議人即受處分人甲○○於民國（下同）99年7
    月20日16時許，駕駛其所有之車號073-CGD 號普通重機車，
    行經臺北縣板橋市○○路○ 段227 號前即大漢橋下橋處時，
    為臺北縣政府警察局海山分局江翠派出所員警會同監理機關
    專業稽查人員攔停稽查後，填單舉發「變更電氣系統設備（
    加裝HID 頭燈），責令改正」之違規，並拍攝車頭正面、左
    右兩側車燈燈罩與車輛號牌照片共4 幀以為舉發所憑事證。
    案經移請原處分機關即交通部公路總局臺北區監理所板橋監
    理站辦理，異議人依限提出不服申述，由原處分機關函請舉
    發員警職配之臺北縣政府警察局海山分局再行查復結果，依
    所得事證，仍認定異議人如上違規屬實，依法裁處罰鍰新臺
    幣（下同）2 千4 百元。
二、本件聲明異議（含前所為不服申述）意旨則稱：異議人之車
    號073-CGD 號機車並未安裝HID 頭燈，竟被員警誤認直接開
    單處罰，請提出伊有加裝HID 之證據；伊機車之車燈損壞，
    進廠維修更換普通黃光燈泡已有1 年多，並無擅自更換電氣
    設備（加裝HID 頭燈）之事實云云。
三、按汽車車身、引擎、底盤、電系等重要設備變更或調換，或
    因交通事故遭受重大損壞修復後，不申請公路主管機關施行
    臨時檢驗而行駛者，處汽車所有人2 千4 百元以上9 千6 百
    元以下罰鍰，並責令其檢驗，道路交通管理處罰條例第18條
    第1 項定有明文。次按汽車車身式樣、輪胎隻數或尺寸、燃
    料種類、座位、噸位、引擎、車架、車身、頭燈等設備或使
    用性質、顏色、汽車所有人名稱、地址等如有變更，均應向
    公路監理機關辦理登記，道路交通安全規則第23條第1 項亦
    定有明文；又道路交通安全規則附件15已明揭：「汽車設備
    規格變更規定」，其中「電系設備－頭燈（氣體放電式頭燈
    ，即HID 頭燈）」，如有改裝，應經公路監理機關依氣體放
    電式頭燈檢驗標準檢驗合格，辦理變更登記。
四、經查：
(一)、本件異議人甲○○於99年7 月20日16時許，未經申請公路主
    管機關臨時檢驗，即騎乘頭燈已變更為氣體放電式（HID）
    頭燈之車號073-CGD號普通重機車，在臺北縣板橋市○○路○
    段227 號前道路（即大漢橋新莊往板橋方向之機車道下橋處
    ）行駛，適為本案舉發員警於上開時間，在板橋市大漢橋新
    莊往板橋方向下橋處機車道，配合監理單位人員執行臨時檢
    驗車輛有無擅自變更重要設備勤務，而在前述地點，攔停異
    議人駕乘之上開普通重機車，並由監理單位依其專業檢驗該
    部機車確有裝設HID 頭燈而未經監理機關檢驗之違規事實後
    ，依規定舉發單號C00000000 號通知單，且由現場監理機關
    專業稽查人員檢驗認定並登錄拍攝存證後，方為警依法填單
    舉發如上違規行為等情節，業經臺北縣政府警察局海山分局
    函復查證屬實無誤，有該分局99年9 月10日北縣警海交裁字
    第0990034688號函影本與本案採證照片4 幀均在卷足憑。
(二)、再者，頭燈乃汽車（含機車）電系之重要設備，觀諸道路交
    通安全規則第23條第1 、2 項以及道路交通管理處罰條例第
    18條第1 項、同條例第16條第1 項第2 款等規定，甚明。因
    此，倘若車輛之頭燈設備有所變更或調換，自應向公路主管
    機關辦理登記並申請施行臨時檢驗，方得予在道路上行駛。
    查異議人所有之車號073-CGD 號普通重機車頭燈確經變更調
    換為氣體放電式頭燈（即HID 頭燈），卻未申請臨時檢驗而
    行駛之事實，業經舉發員警職配之臺北縣政府警察局海山分
    局函陳再行查復屬實，且本案係為舉發員警會同公路監理機
    關專業稽查人員共同執行取締勤務，復由該監理機關專業稽
    查人員檢驗認定並登錄拍攝存證後，員警依法掣單舉發，亦
    有前揭採證照片4 幀附卷以為認定旨開違規事實之依據。至
    異議人之不服申述暨聲明異議所陳情詞，僅爭執以：伊機車
    係安裝普通燈泡，請提出伊有換裝HID 頭燈之證據云云，然
    而，對於其並未改裝機車頭燈此等有利於己之事項，則未提
    出任何證據以供本院審酌，是異議人空言指摘員警舉發不實
    云云，自非可採。
(三)、綜上所述，異議人於前揭時、地，確有汽車電系重要設備變
    更或調換，不申請公路主管機關施行臨時檢驗而行駛之違規
    ，堪予認定。從而原處分機關援引首揭規定，裁處罰鍰2 千
    4 百元，並責令檢驗，於法並無違誤，應予維持。本件異議
    為無理由，應予駁回。
五、據上論斷，應依道路交通事件處理辦法第18條，裁定如主文
    。
中    華    民    國    99    年    10    月    29    日
                        交通法庭法  官  黎錦福
上列正本證明與原本無異。
如不服本裁定，應於裁定送達後5 日內敘明抗告理由，向本院提
出抗告狀。
                                書記官  蔡麗春
中    華    民    國    99    年    10    月    29    日

司法院資訊處製作；財團法人民間司法改革基金會備份。
